【裁判字號】    97,易,93
【裁判日期】    970215
【裁判案由】    違反入出國及移民法
【裁判全文】
臺灣桃園地方法院宣示判決筆錄            97年度易字第93號
公  訴  人  臺灣桃園地方法院檢察署檢察官
被      告  甲○○○○○  ○○.
                    （現於臺灣桃園看守所羈押中）
上列被告因違反入出國及移民法案件，經檢察官提起公訴（97年
度偵字第1007號），由本院裁定進行簡式審判程序後，經檢察官
聲請依協商程序判決，本院於中華民國97年2 月15日下午5 時，
在本院刑事第六法庭宣示判決，出席職員如下：
          法  官   宣玉華
          書記官   楊郁馨
法官起立朗讀判決主文、犯罪事實要旨、處罰條文，及告以上訴
限制、期間並提出上訴狀之法院，且諭知記載其內容：
一、主  文：
    NGUYEN VAN BAN未經許可入國，處有期徒刑肆月，減為有期
    徒貳月，如易科罰金，以銀元佰元即新臺幣玖佰元折算壹
    日，並於刑之執行完畢或赦免後，驅逐出境。
二、犯罪事實要旨：
    NGUYEN VAN BAN係越南籍人，於民國91年8 月29日以觀光名
    義自桃園國際機場入境中華民國，同年9 月10日自基隆港離
    境後，又基於未經許可入國之犯意，於91年11月10日搭乘漁
    船自蘇澳港未經許可非法入境，並非法拘留在台打工，嗣於
    97年1月2日上午8時30分許，在桃園縣八德市○○路○ 段120
    號前，為警查獲，始偵悉上情。
三、附記事項：
  (一)查被告行為後，刑法於94年2 月2 日公布，於95年7 月1 日
    施行，按行為後法律有變更者，適用行為時之法律，但行為
    後之法律有利於行為人者，適用最有利於行為人之法律，修
    正後刑法第2 條訂有明文。此條規定乃與刑法第1 條罪刑法
    定主義契合，而貫徹法律禁止溯及既往原則，係規範行為後
    法律變更所生新舊法律比較適用之準據法，是刑法第2 條第
    一項本身雖經修正，但刑法第2 條第1 項既屬適用法律之準
    據法，本身尚無比較新舊法之問題，應一律適用裁判時之修
    正後之刑法第2 條第1 項規定，以決定適用之刑罰法律，先
    予辨明。又比較時應就「罪刑」有關之共犯、未遂犯、想像
    競合犯、牽連犯、連續犯、結合犯，以及累犯加重、自首減
    輕暨其他法定加減原因（如身分加減）與加減例等一切情形
    ，綜其全部「罪刑」之結果而為比較（最高法院95年5 月23
    日，95年度第8 次刑庭會議決議參考）。經查：關於入出國
    及移民法第54條之法定罰金刑最低度部分，修正前刑法第33
    條第5 款原規定「罰金：1 元以上」，依罰金罰鍰提高標準
    條例第1 條前段規定提高10倍，及現行法規所定貨幣單位折
    算新台幣條例第2 條換算為新台幣結果，為30元以上，而修
    正後則規定「罰金：新臺幣1 千元以上，以百元計算之。」
    ，已將科處罰金之最低額提高至新臺幣1 千元以上，就法定
    刑最低罰金部分，修正後之規定顯非較有利於被告，故依現
    行即修正後刑法第2 條第1 項前段規定，此部分應適用修正
    前刑法第33條第5 款之規定，合先敘明。
  (二)關於易科罰金之折算標準部分，本次刑法修正之比較新舊法
    ，應就「罪刑」有關之共犯、未遂犯、想像競合犯、牽連犯
    、連續犯、結合犯，以及累犯加重、自首減輕暨其他法定加
    減原因（如身分加減）與加減例等一切情形，綜其全部「罪
    刑」之結果而為比較，業如前述，然上開最高法院決議，係
    就刑法修正後有關「罪刑」新舊法應一體適用而為指示，而
    法院依該原則定其「罪刑」後，就有期徒刑、拘役如易科罰
    金，罰金如易服勞役標準之宣告，乃「罪刑執行」之層次，
    並非「罪刑」之適用，故而，「罪刑」之適用與「罪刑之執
    行」雖分別適用修正前、修正後之刑法，並無同一法律割裂
    適用之疑義，亦無違上開最高法院之決議。是易科罰金、易
    服勞役、緩刑、保安處分之宣告，均涉及裁量權之行使，須
    於裁量權行使時，方有比較適用問題，此部分得予割裂適用
    ，合先敘明。而易科罰金之折算標準，由修正前刑法第41條
    第1 項前段規定（得以銀元1 元以上3 元以下折算1 日），
    並依修正前罰金罰鍰提高標準條例第2 條規定提高1 百倍為
    銀元1 百元以上3 百元以下（即新台幣3 百元以上9 百元以
    下）折算1 日，修正後刑法第41條第1 項前段則修正為得以
    新台幣1 千元、2 千元或3 千元折算1 日（裁判時罰金罰鍰
    提高標準條例第2 條並已刪除）。行為時法有利於被告，自
    應依修正後刑法第2 條第1 項前段規定，適用被告行為時之
    法律，諭知易科罰金之折算標準。本件並依前開說明，適用
    修正前刑法第41條第1 項前段、修正前罰金罰鍰提高標準條
    例第2條規定，諭知易科罰金之折算標準，一併敘明。
  (三)被告NGUYEN VAN BAN本件犯行之犯罪時間，在96年4 月24日
    之前，所犯合於中華民國九十六年罪犯減刑條例第2 條第1
    項第3 款規定之減刑條件，爰減其宣告刑2分之1。
  (四)被告係越南國籍之外國人，且係非法入境者，業如上述，則
    其在我國犯罪而受本件有期徒刑以上刑之宣告，本院認其於
    刑之執行完畢後，有驅逐出境之必要，爰依刑法第95條規定
    併宣告於刑之執行完畢或赦免後驅逐出境，附此敘明。
四、處罰條文：
    入出國及移民法第54條，修正後刑法第2 條第1 項前段、第
    11條前段，修正前刑法第41條第1 項前段、第95條，修正前
    罰金罰鍰提高標準條例第2 條，中華民國96年罪犯減刑條例
    第2 條第1 項第3 款、第7 條、第9 條。
五、協商判決除有刑事訴訟法第455 條之4 第1 項第1 款於本訊
    問程序終結前，被告撤銷協商合意或檢察官撤回協商聲請者
    ；第2 款被告協商之意思非出於自由意志者；第4 款被告所
    犯之罪非第455 條之2 第1 項所定得以協商判決者；第6 款
    被告有其他較重之裁判上一罪之犯罪事實者；第7 款法院認
    應諭知免刑或免訴、不受理者情形之一，及違反同條第2 項
    「法院應於協商合意範圍內為判決；法院為協商判決所科之
    刑，以宣告緩刑或2 年以下有期徒刑、拘役或罰金為限」之
    規定者外，不得上訴。
六、如有前述例外得上訴之情形，又不服本件判決，得自收受判
    決送達後10日內，向本院提出上訴書狀，上訴於第二審法院
中    華    民    國    97    年    2    月    15    日
                  刑事第六庭    法  官  宣玉華
以上正本證明與原本無異。
                                書記官  楊郁馨
中    華    民    國    97    年    2    月    15     日
附錄本案論罪科刑法條：
入出國及移民法第54條
未經許可入出國或受禁止出國處分而出國者，處三年以下有期徒
刑、拘役或科或併科新臺幣九萬元以下罰金。


司法院資訊處製作；財團法人民間司法改革基金會備份。
